臺灣高雄地方法院刑事判決　　　　　　　　　　　　　九十年度易字第一三二七號
　　公　訴　人　臺灣高雄地方法院檢察署檢察官
　　被　　　告　丙○○
右列被告因詐欺案件，經檢察官提起公訴（八十九年度偵字第二二六八三號），本院
判決如左：
    主  文
丙○○共同意圖為自己不法之所有，以詐術使人將本人之物交付，處有期徒刑伍月，
如易科罰金，以參佰元折算壹日。
扣案之鑰匙壹支沒收之。
    事  實
一、丙○○於民國八十九年五月三十一日上午十時許，依臺灣新聞報上廣告所載之電
    話號碼0000000000號，與丁○○與戊○○（已另案審結）成立之詐騙
    集團中，丁○○所化名之「蔡經理」聯絡並經其受雇，在依丁○○之指示向客戶
    收取車款及交付汽車鑰匙，並自丁○○收受佣金一萬元後，知悉由丁○○、戊○○共同化名為「蔡經理」、「陳經理」、「林經理」、「龔先生」等頭銜，分別
    於聯合報、台灣新聞報、自由時報等報紙刊登廣告，使用0000000000
    、000000000、0000000000號等電話以「賣俗車」（即便宜
    車）之名目買賣汽車，乃係一假意對外招攬汽車買賣生意，而詐得欲買便宜車之
    人所交付車款之不法詐騙集團，竟仍與丁○○、戊○○二人基於共同意圖為自己
    不法所有之犯意聯絡及行為分擔，依丁○○之指示，先於八十九年六月五日中午
    一時許，在高雄市歷史博物館前錄用依報載前來應徵之不知情之乙○○為業務員
    後，隨即帶同前往高雄市立立體停車場對面之冷飲店，與已以電話與丁○○、戊○○談妥購車之價格，並依約至該處牽車及交付一半車款二十萬元之買主甲○○
    碰面，丙○○即先行自誤信得以四十萬元價格購得賓士汽車之甲○○處收受二十
    萬元車款得手，且將丁○○與戊○○先前已共同偽造完成，蓋有偽刻之鴻盛汽車
    商行印文之汽車買賣契約書及汽車鑰匙一支交付同行不知情之乙○○，並要乙○○帶同甲○○前去取車及讓甲○○簽署汽車買賣契約後，再依丙○○所交付，虛
    偽記載高雄市○○路某一處所之字條，帶甲○○前去交付尾款及辦理過戶手續，
    而丙○○則隨即藉詞離去以脫身，並與丁○○取得聯絡，約至高雄市○○路、文
    橫路小騎士速食店附近交付上開二十萬元，及自該款項內朋分一萬元作為佣金花
    用，嗣因買主甲○○當場無法打開車門，並與不知情之乙○○同往報警，始知受
    騙，丙○○並於翌日在乙○○一再誘導出面後，始遭警逮獲。
二、案經臺灣高雄地方法院檢察署察官自動偵查起訴。
    理  由
一、訊據被告張威固對於右揭事實坦認不諱，惟矢口否認有何詐欺取財之犯行，辯稱
    ：只是單純受雇用，賺取佣金而已，不知丁○○等人是詐騙集團，沒有要詐欺之
    意云云。惟查，右揭犯罪事實，業據另案被告丁○○於本院審理中證述：「當時
    是我在外面的泡沬紅茶店應徵丙○○，我向他說是要賣賓士及ＢＭＷ的中古車，
    月薪三萬元，每部車的成交金額不論多少我都是給他佣金一萬元。丙○○負責的
    工作是向客戶收錢及將車子鑰匙交給客戶與客戶簽約，當時他有問我上班地點在
    那裡，我說沒有固定的上班地點，若有客戶時就會連絡他去向客戶收錢、簽約。
    客戶都是我先連絡好，丙○○在交易後會將收來的錢交回來給我，在交易時有時
    候我會偷偷跟在旁邊看。在應徵丙○○時我有影印他的身分證，所以我也不怕他
    收了錢之後會跑掉。第一次的交易只有丙○○自己一人去，在他與客戶接洽當中
    我都隨時用電話與他連繫，我有一再向他交代說拿了錢就趕快離開，這一次他有
    收到錢，錢交給我時我有拿佣金一萬元給他，這一次他都是依我交代的指示來做
    ，我感覺他有覺得怪怪的，但他都還是依照我的指示去做，這一次他可能不知道
    我們是要騙錢的。第二次在六月五日，我叫他去應徵乙○○時他應該就知道我們
    的詐騙手法。在他還沒有應徵乙○○之前我有明白交代他用主任的名義去應徵乙○○，也向他說會應徵乙○○是因為若只有他一個人在交車可能會無法脫身，‧
    ‧‧，所以我才會讓他再應徵一個業務員，他要應徵業務員時我向他交代說應徵
    時說我們是做中古車買賣，你收到錢後由來應徵的乙○○負責帶客戶去牽車，這
    時候你就可以脫身了，脫身之後就要拿收來的錢與我碰面。他們在交易時大部分
    我都會在附近跟監，以防業務員黑吃黑，甲○○這一件剛好當時有其他客戶在交
    易，我沒有辦法跟監，我與丙○○約在中山路小騎士炸雞店那邊交錢給我，我也
    有交代說用電話保持連絡。所以這一次我叫他去應徵乙○○，他應該知道我們是
    在騙人的，甲○○的這一筆二十萬丙○○有收來交給我，這一件是用鴻盛汽車商
    行名義與甲○○簽約的，我將契約書、鑰匙先用牛皮紙袋裝起來丟在交易地點附
    近有點隱密的地方，以防牛皮紙袋被路人撿走，我再用電話連絡丙○○自己去拿
    ，並交代說牛皮紙袋裡有契約書、鑰匙並告訴他要向客戶收多少錢，這一次我沒
    有交付行照給丙○○。我都儘量不與丙○○碰面，我怕他被抓時他會供我出來。
    這當中我都是隨時與他保持連絡，在收完甲○○這筆之後，我連絡他到文橫路新
    堀江的路邊將收來的錢交給我，他坐計程車過來，當場我就拿了一萬元佣金給他
    ，另外五千元是他向我借的。‧‧‧我之前也曾應徵別的業務員，有些較忠厚的
    業務員在做了一件之後覺得奇怪就沒有再繼續做，但丙○○做了之後，可能第一
    次他不知情但覺得很奇怪，不過乙○○這一次他應該已經知道了，乙○○這一件
    我也有付他一萬元的佣金。之前我應徵其他的業務員，在應徵當時我只說是做中
    古汽車買賣，工作是交車、交鑰匙、收錢，到了現場之後，我才會用電話遙控業
    務員交代絕對不能帶客戶去牽車，也交代說若客戶堅持要帶他們去牽車才交錢的
    話那就算了，就放棄交易，趕快離開。所以應徵來的業務員在從事第一次交車業
務時，應該是不知道我們是騙人的，但第二次以後應該就知道我們是詐騙的行為
    」等節，及證人乙○○證陳：「八十九年六月五日中午一點多他在高雄市歷史博
    物館前應徵我的，之前我是依報紙所刊登的電話與他們連絡，一位自稱蔡經理的
    人約我在該處說會有一位叫小張的業務經理會有與我接洽，那位小張就是丙○○
    ，我們面後丙○○向我介紹我的工作性質就是交鑰匙給我，我帶客戶去取車，他
    當時未向我提到薪水多少，他又說當日下午他已好客人即甲○○在立體停車場對
    面的木瓜牛奶那邊碰面，他就帶我一起去，我看見他與客人在算錢，好像是二十
    萬元，算好後他拿了錢，他就拿鑰匙及一份九如路的地址給我要我帶客人去取車
    ，取車後將車子開去那張紙條上所載九如路的地址，當時我問車子在那裡，他說
    在立體停車場，之前他有叫甲○○去看過了，之後他就走了，我就帶客人去取車
    ，客人要開結果打不開，客人問我什麼回事，我說我也不知道，我也是剛來應徵
    的，我與客人就一起去警察局報案，因小張有留手機號碼給我，我在警察局就撥
    手機給他假裝沒有事情就約他在三多路與光華路路口的網咖店碰面，原本他還不
    要出來，是我一直約他告訴他沒有什麼事他才同意出來和我碰面的，在電話中小
    張問我現在在做什麼，我說剛才車子打不開我就跑掉了，他還問我如何跑掉的」
    等情綦詳，並經被害人甲○○證稱：「當時我是看報紙，我就打電話與一位蔡經
    理連絡，他並帶我去停車場看車子，看完後我決定要買一部賓士車，價金四十萬
    元，先付價金二十萬，尾款在牽車後再去他公司一併交付並辦理過戶，行照會一
    併放在車子裡面，蔡經理說會有一位業務經理帶一個人帶我去牽車子，後來有一
    位與在庭上被告身材很像的人來與我簽契約，二十萬我也交付給他，當時我與我
    父親都在場，那位業務經理在場約一分多鐘就先離開了，就由乙○○帶鑰匙帶我
    去牽車，但車子打不開，打電話去連絡也沒人接，我知道被騙了，所以我就與乙○○一起到警局報案，那份契約書及鑰匙應該有扣案，當時並沒有交付行照，蔡
    經理稱行照放在車子內」等語明確，復有扣案之鑰匙一支在卷可佐。雖被告仍以
    前開情詞置辯，然參酌被告既自陳曾有受雇從事汽車買賣之經驗，則衡情當知悉
    汽車買賣商行必有一固定之展示地點放置車輛，以供人參觀洽購方屬常態，是本
    件被告在已知悉另案被告丁○○並無固之展示點，亦未曾見過有何待出售之中古
    汽車，且於第一次完成交易之時地及方式又與一般汽車買賣之方式不同，竟仍受
    其之指示，代為應徵乙○○及收受被害人甲○○所交付之二十萬元車款得手，並
    交付丁○○收執而朋分一萬元作為佣金花用，若謂被告丙○○不具詐欺之犯意，
    孰人能信；況苟如被告所言為真，則被告又豈會於乙○○事後打電話與之連絡，
    並要其與之碰面時，竟有所顧忌，而遲遲不肯出面，且就被害人甲○○打不開汽
    車車門時，乙○○如何脫身一節詢問乙○○，益徵被告丙○○顯已知悉另案被告
    丁○○等人之詐騙手法，並與之共同為之至明，是認其前開辯解，為飾卸之詞，
    殊無足採，事證明確，被告犯行應堪認定。
二、核被告所為，係犯刑法第三百三十九條第一項之詐欺取財罪。被告就上開犯行與
    另案被告丁○○、戊○○間有犯意之聯絡及行為分擔，為共同正犯。爰審酌被告
    年輕力壯，不思發奮向上，圖以此不正手段謀得私利，且犯後猶飾詞圖卸，及就
    本件之涉案程度較輕，且獲利非鉅等一切情狀，量處如主文所示之刑，併諭知易
    科罰金之折算標準，以資懲儆。又刑法第四十一條業已於九十年一月十日修正公
    布，並於九十年一月十二日生效，依其修正內容為犯最重本刑為五年以下有期徒
    刑以下之刑之罪，而受六個月以下有期徒刑或拘役之宣告，因身體、教育、職業
    、家庭之關係或其他正當事由，執行顯有困難者，得以一元以上三元以下折算一
    日，得易科罰金；另易科罰金之事項應依新法即裁判時之法律而無刑法第二條第
    一項但書之適用，亦經最高法院二十四年七月總會決議在案，是就被告宣告之刑
    乃依新法併以諭知易科罰金之折算標準，附此敘明。扣案之鑰匙一支，係供被告
    與另案被告丁○○、戊○○共同犯罪所用之物，且為另案被告丁○○所有，業據
    丁○○陳明在卷，爰依刑三十八條第一項第二款之規定宣告沒收。至偽造之買賣
    契約並未扣案，復無證據證明尚屬存在，亦非違禁物，爰不併為沒收之諭知，併
    此敘明。
據上論斷，應依刑事訴訟法刑事訴訟法第二百九十九條第一項前段，刑法第二條第一
項前段、第二十八條、第三百三十九條第一項、第三十八條第一項第二款、修正後第
四十一條第一項前段，罰金罰鍰提高標準條例第一條前段、第二條，判決如主文。
中      華      民      國    九十一    年      四      月     三十     日
                                  臺灣高雄地方法院刑事第三庭
          法    官  柯彩燕
右正本證明與原本無異。
如不服本判決，應於判決送達後十日內，向本院提出上訴狀。
                                書記官    楊真芬
中    華    民    國      九十一      年      五      月      一      日
